【裁判字號】    95,上訴,1347
【裁判日期】    950621
【裁判案由】    偽造文書
【裁判全文】
臺灣高等法院刑事判決                95年度上訴字第1347號
上  訴  人
即  被  告  甲○○
            乙○○
上列上訴人等因偽造文書案件，不服臺灣板橋地方法院95年度訴
字第260號，中華民國95年2月27日第一審判決（起訴案號：臺灣
板橋地方法院檢察署94年度偵字第20821號），提起上訴，本院
判決如下：
    主  文
上訴駁回。
    事  實
一、甲○○有妨害風化、詐欺等前科（於本件不構成累犯）；乙
    ○○有違反麻醉藥品管理條例案件、恐嚇、侵占、贓物、竊
    盜、妨害風化等前科，於民國九十二年間，因違反廢棄物清
    理法，經臺灣彰化地方法院判處有期徒刑七月確定，於九十
    三年七月十七日縮刑期滿執行完畢。詎甲○○、乙○○仍不
    知戒慎，甲○○於九十四年六月二十四日前往財政部臺北市
    國稅局（下稱臺北市國稅局）申請其個人之九十三年度綜合
    所得稅各類所得資料清單，見其年所得僅新臺幣（下同）六
    萬六千七百九十三元，為能虛偽提高薪資所得順利向銀行辦
    理貸款，竟於同年六月底某日，與乙○○共同基於行使變造
    公文書及意圖為自己不法所有之犯意聯絡，推由乙○○在桃
    園縣某工地處（詳細地址已不記憶），將甲○○所交付前開
    申請取得具公文書性質之九十三年度綜合所得稅各類所得資
    料清單，關於甲○○於九十四年間經光寶科技股份有限公司
    給付總額二千九百六十三元、欣榮保險公證人有限公司給付
    總額六萬三千八百三十元，合計六萬六千七百九十三元之記
    載，變造為乃經盈發證券投資顧問股份有限公司給付總額七
    十三萬七千九百六十元之不實內容，經影印後，以電腦套印
    ，並自行偽刻「稅務員王玉足」職章一枚，蓋用印文於其上
    之方式完成變造上開文書，再連同其他貸款申請文件，於九
    十四年六月二十九日傳真至臺北富邦商業銀行申請貸款而行
    使之，足以生損害於臺北市國稅局對稅捐稽徵管理之正確性
    及王玉足，嗣因台北富邦商業銀行向台北市國稅局服務科徵
    信後，查悉上情，而未准予貸款致未得逞。
二、案經財政部臺北市國稅局政風室函送臺灣板橋地方法院檢察
    署檢察官偵查後起訴。
    理      由
一、訊據上訴人即被告甲○○固坦承有委請上訴人即被告乙○○
    申辦上揭貸款事宜，惟矢口否認有偽造文書、詐欺之犯行，
    於本院辯稱係被告乙○○所為，伊並不知情云云。然查前開
    犯罪事實，迭於被告二人於偵查、原審審理中均坦承不諱（
    第九七○號偵卷一七頁，第五五八三號偵卷一七、一八頁，
    原審卷二六、三○至三二、四○、四四頁）且供述情節悉相
    符合，被告乙○○並供稱被告甲○○確實知情同意（第九七
    ○號偵卷一七頁）；被告甲○○亦表稱知情乙○○要更改其
    所得資料（第九七○號偵卷一七頁，第五五八三號偵卷一七
    頁，原審卷三一頁）。此外，納稅義務人甲○○於九十四年
    六月二十九日持變造台北市國稅局九十三年度綜合所得稅各
    類所得資料查詢表，向台北富邦銀行辦理貸款，經該行向台
    北市國稅局服務科徵信結果，所持之九十三年度綜合所得稅
    各類所得資料發現以下異常情形：(一)該科室未發該紙書表(二)
    核發之專用章不符(三)查詢表之內容與格式與台北市國稅局不
    同等情，亦有財政部臺北市國稅局九十四年七月二十五日財
    北國稅政字第○九四八九四○四七○號函暨檢附經變造前後
    之甲○○前開九十三年度綜合所得稅各類所得資料清單、身
    分證件資料、申請書等件資料在卷可資佐證（第九七○號偵
    卷一至七頁），足徵被告等前開自白，應與事實相符，堪以
    採信。被告甲○○於本院翻異前詞，辯稱並不知情云云，顯
    係事後推卸之詞，不足採信。本件事證明確，被告等犯行均
    堪認定。
二、論罪理由：
  (一)按檢察官之起訴書就被告二人所犯罪名部分，雖僅論列刑法
    第二百十六條、第二百十一條之行使變造公文書罪嫌；惟嗣
    於原審九十五年二月十三日、同年月二十日審理時補正原起
    訴關於被告詐欺取財未遂之犯罪事實及引用法條，並確定以
    被告乃基於行使變造公文書、意圖為自己不法所有之犯意聯
    絡，持變造之前開臺北市國稅局九十三年度綜合所得稅各類
    所得資料清單向台北富邦商業銀行辦理貸款未獲准許因而詐
    欺取財未遂之事實，乃涉犯刑法第二百十六條、第二百十一
    條行使變造公文書罪、第三百三十九條第三項、第一項詐欺
    取財未遂罪之法條，為本件起訴犯罪事實與引用法條（原審
    卷二六、四○頁），本院即以此為審判範圍。
  (二)按將偽造證書複印或影印，與抄寫或打字不同，其於吾人實
    際生活上可替代原本使用，被認為具有與原本相同之信用性
    。故在一般情況下可予以通用，應認其為與原本作成名義人
    直接所表示意思之文書無異。自非不得為犯刑法上偽造證書
    罪之客體（最高法院七十五年台上字第五四九八號判例參照
    ）。被告二人將經變完成造之上揭具公文書性質之九十三年
    度綜合所得稅各類所得資料清單，經影印且電腦套印後為行
    使，核其等所為，均係犯刑法第二百十六條、第二百十一條
    行使變造公文書罪、第三百三十九條第三項、第一項詐欺取
    財未遂罪。其等變造公文書之低度行為為其後行使之高度行
    為所吸收，而依行使變造公文書論罪；至被告乙○○偽刻承
    辦人「稅務員王玉足」職章後蓋用印文於前揭九十三年度綜
    合所得稅各類所得資料清單上，乃變造公文書之部分行為，
    不另論罪。又被告二人間，就前開所犯行使變造公文書、詐
    欺取財未遂犯行間，有犯意聯絡及行為分擔，應論以共同正
    犯。至其等所犯行使變造公文書罪、詐欺取財未遂罪間，有
    方法結果之牽連關係，應從一重之行使變造公文書罪論處。
  (三)又被告乙○○有如事實欄所載犯罪科刑及刑之執行情形，有
    本院被告前案紀錄表在卷可稽，其於有期徒刑執行完畢後，
    五年內再犯本件有期徒刑以上之罪，為累犯，應依刑法第四
    十七條規定，加重其刑。
三、原審以事證明確，適用刑法第二十八條、第二百十六條、第
    二百十一條、第三百三十九條第三項、第一項、第五十五條
    、第四十七條、第二百十九條等規定，並審酌被告甲○○、
    乙○○犯罪之動機、目的、手段、所生危害及犯後態度等一
    切情狀，分別量處有期徒刑一年二月及一年四月；並說明偽
    造甲○○之「財政部台北市國稅局九十三年度綜合所得稅各
    類所得資料清單」上之承辦人「稅務員王玉足」印文一枚，
    應依刑法第二百十九條規定宣告沒收。另偽造「稅務員王玉
    足」職章一枚，雖未扣案，被告乙○○於偵查中並供稱該印
    章現在已不見（第五五八三號偵卷一八頁），然該等印章衡
    情並非易於滅失之物，既無積極證據認為業已滅失，不問屬
    於被告與否，仍應依刑法第二百十九條之規定宣告沒收等情
    。經核認事用法並無不合，量刑亦屬適當。被告甲○○於本
    院否認犯行及被告乙○○空言提起上訴均為無理由，均應予
    駁回。
四、被告乙○○經合法傳喚，無正當理由不到庭，爰不待其陳述
    逕行判決。
五、據上論斷，應依刑事訴訟法第三百七十一條、第三百六十八
    條，判決如主文。
本案經檢察官鄭龍照到庭執行職務。
中    華    民    國     95    年    6    月    21    日
                  刑事第十八庭審判長法  官 溫耀源
                                    法  官 邱同印
                                    法  官 段景榕
以上正本證明與原本無異。
如不服本判決，應於收受送達後十日內向本院提出上訴書狀，其
未敘述上訴之理由者並得於提起上訴後十日內向本院補提理由書
（均須按他造當事人之人數附繕本）。
                                    書記官 陳靜姿
中    華    民    國     95    年    6    月    21    日
附論罪科刑依據法條：
中華民國刑法第二百十六條
行使第二百十條至第二百十五條之文書者，依偽造、變造文書或
登載不實事項或使登載不實事項之規定處斷。
中華民國刑法第二百十一條
偽造、變造公文書，足以生損害於公眾或他人者，處一年以上七
年以下有期徒刑。
中華民國刑法第三百三十九條
意圖為自己或第三人不法之所有，以詐術使人將本人或第三人之
物交付者，處五年以下有期徒刑、拘役或科或併科一千元以下罰
金。
以前項方法得財產上不法之利益或使第三人得之者，亦同。


司法院資訊處製作；財團法人民間司法改革基金會備份。
